臺灣高等法院高雄分院刑事判決　　 93年度上更(一)字第328號
上　訴　人
即　被　告　乙○○
輔佐人即
乙○○之父　甲○○
指定辯護人　本院公設辯護人　孫妙岑
上列上訴人因強盜等案件，不服台灣高雄地方法院92年度訴字第
2819號中華民國93年5 月31 日 第一審判決（起訴案號：台灣高
雄地方法院檢察署92年度偵字第20626 號），提起上訴，判決後
，經最高法院第1 次發回更審，本院判決如下：
    主  文
原判決關於乙○○部分撤銷。
乙○○無罪。
    理  由
一、公訴意旨略以：乙○○於民國92年10月10日上午4 時40分許
    ，騎乘車牌號碼MJJ-430 號機車附載鄭博忠（業經本院前審
    判處罪刑確定），途經高雄縣梓官鄉蚵仔寮中正橋下時，見
    丙○○獨自1 人騎乘機車，遂將丙○○之機車攔下，由乙○
    ○拔下丙○○之機車鑰匙，鄭博忠則持小武士刀架在丙○○
    脖子上，動手搜刮丙○○身上財物未獲，即騎車離去，詎經
    過2 、3 個紅綠燈路口後，渠等2 人心有不甘，竟又折返喝
    令丙○○交出身上財物，丙○○乃將身上僅有之現金新台幣
    （下同）70元交出，並哀求渠等返還鑰匙，惟渠等置之不理
    揚長而去。嗣於同日上午5 時10分許，乙○○及鄭博忠途經
    高雄縣橋頭鄉○○路與甲樹路口時，又動手搶奪1 名不詳姓
    名操大陸口音之婦女手提袋1 個（內有帽子1 頂、手套1 副
    ），該婦女高喊搶奪，適高雄縣警察局岡山分局橋頭分駐所
    執行治安防搶勤務之警員王國輝、王英祥經過，即驅車前往
    圍捕，至高雄縣橋頭鄉○○路252 號前時，乙○○及鄭博忠
    乃棄車逃逸，惟鄭博忠仍經警逮捕，並在機車踏板上扣得小
    武士刀及水果刀各1 支、安全帽1 頂，被告乙○○則趁隙逃
    逸；因認乙○○涉犯刑法第328 條第1 項強盜罪、第325 條
    第1 項搶奪罪嫌。
二、按犯罪事實應依證據認定之，無證據不得認定犯罪事實，刑
    事訴訟法第154 條第2 項定有明文。又認定犯罪事實所憑之
    證據，雖不以直接證據為限，間接證據亦包括在內；然而無
    論係直接或間接證據，其為訴訟上之證明，須於通常一般之
    人均不致有所懷疑，而得確信其為真實之程度者，始得據為
    有罪之認定，倘其證明尚未達到此一程度，而有合理性之懷
    疑存在時，即難為有罪之認定。再者，告訴人之告訴係以使
    被告受刑事訴追為目的，是其陳述是否與事實相符，仍應調
    查其他證據以資審認，此有最高法院52年台上字第1300號、
    76年度台上字第4986號判例可資參照。
三、本件公訴人認被告乙○○涉有前開強盜及搶奪罪嫌，係以被
    害人丙○○之指訴、警員王國輝及王英祥之職務報告、小武
    士刀、水果刀各1 支、安全帽1 頂扣案及照片、贓物領據在
    卷可稽，為其主要論據。訊據上訴人即被告乙○○堅決否認
    強盜及搶奪犯行，辯稱：我沒有和鄭博忠一起去做案，當天
    我在朋友林琴妮家中云云。
四、經查：
  (一)按刑事訴訟法第156 條第2 項規定：「被告或共犯之自白，
    不得作為有罪判決之唯一證據，仍應調查其他必要之證據，
    以察其是否與事實相符」。其立法旨意乃在防範被告自白或
    共犯之虛擬致與真實不符，故對自白在證據上之價值加以限
    制，明定須藉補強證據以擔保其真實性。又上開所謂共犯，
    應包括任意共犯及必要共犯，因利用共犯之自白或其他不利
    於己之陳述，為認定被告犯罪之證據，不特與利用被告自己
    之自白作為其犯罪之證明同有自白虛偽性之危險，亦不免有
    嫁禍於被告而為虛偽供述之危險。再法院就被告本人之案件
    調查共同被告時，該共同被告準用有關人證之規定，刑事訴
    訟法第287 條之2 復定有明文，該法條既稱準用有關人證之
    規定，則法院就被告本人之案件調查共同被告時，該共同被
    告雖準用有關證人之規定而予具結，但應不影響其仍為共同
    被告之身分，故此時應仍有刑事訴訟法第156 條第2 項規定
    之適用。
  (二)同案被告鄭博忠於警詢中雖供述與被告乙○○共犯事實欄所
    載強盜及搶奪犯行，其於原審法院則證稱與被告乙○○共同
    強盜被害人丙○○所有財物等情，但否認搶奪不詳婦女手提
    袋犯行，其供詞已有前後不一致之瑕疵。且鄭博忠就供犯本
    案之MJJ-430 號機車來源，於警詢時供稱：是乙○○騎來的
    云云（見警卷第九頁），嗣於檢察官偵查及原審則改稱：是
    我偷來的云云（見偵查卷第33頁；本院上訴卷第93頁）；另
    其對持以供犯本案用之小武士刀及水果刀來源，或稱：乙○
    ○所有云云（見警卷第8 頁反面），或稱：我不知道云云（
    見偵查卷第33頁）；又其對如何與被告乙○○相遇，或稱：
    我於92年年10月10日淩晨3 時多，在高雄市楠梓區援中港碰
    到乙○○的云云（見警卷第8 頁），或稱：我在左營大路碰
    到乙○○的云云（見偵查卷第33頁），前後所供亦不相符，
    且其於獲案之初，猶竭力推諉淡化自己之責任，謂其僅在機
    車上把風，並曾叫乙○○不要搶云云（見警卷第8 頁），是
    其證言是否真實可信，已有可疑。況依前開規定，鄭博忠之
    供詞尚不得作為被告乙○○有罪判決之唯一證據，自須調查
    其他必要之補強證據以資判斷。
  (三)本件強盜案之被害人丙○○於警詢中雖指訴歹徒有2 名並當
    場指認鄭博忠即為強盜其財物之歹徒等語，但承辦警察並無
    提供被告乙○○之照片或其他相關資料供被害人丙○○指認
    ，因此，被害人丙○○於警詢中之指訴尚難採為認定被告乙
    ○○強盜犯行之積極證據，況被害人丙○○於偵查及原審均
    稱：歹徒都戴安全帽及口罩，當時天色很暗，看不清楚等語
    （見偵查卷第18、46頁；原審卷第60頁），此部分亦難採為
    認定被告乙○○犯行之證據。
  (四)本件係高雄縣警察局岡山分局橋頭分駐所警員王國輝與役男
    王英祥於92年10月10日上午5 時10分許，執行巡邏勤務，行
    經高雄縣橋頭鄉○○路與甲樹路口時，遇不詳婦女遭2 名歹
    徒搶奪，乃驅車前往圍捕，至高雄縣橋頭鄉○○路252 號前
    時，逮捕鄭博忠，並在其機車踏板上扣得小武士刀及水果刀
    各1 支、安全帽1 頂，另1 名歹徒則已逃逸，鄭博忠到案後
    於警詢中供述另1 歹徒為被告乙○○等情，業據證人王國輝
    、王英祥於原審證述綦詳（見原審卷第83至87、208 頁），
    復有王國輝出具之職務報告1 份在卷可憑（見警卷第1 頁）
    ，足證被告乙○○並非警員王國輝等人當場逮捕之歹徒，上
    開證人之證詞尚不能證明被告乙○○即為與鄭博忠共同犯案
    之另1 名歹徒。
  (五)扣案之小武士刀、水果刀各1 支及安全帽1 頂，係警員在同
    案被告鄭博忠所使用之MJJ-430 號機車上所查扣，惟並無任
    何證據證明上開物品與被告乙○○有何關係。又警卷所附查
    獲現場之照片，亦無被告乙○○在場，自難作為認定被告乙
    ○○犯行之確切證據。另贓物領據一紙，僅能證明被害人蘇
    明隆已領回其失竊之MJJ-430 號機車，猶不足以證明被告乙
    ○○確有本件強盜及搶奪犯行。
  (六)被告乙○○辯稱：92年年10月12日凌晨3 時許，我在女友林
    琴妮住處過夜等語，並舉證人林琴妮、余秀琴到庭附和其詞
    （見原審卷第193 至202 頁），渠等就細節部分所述不盡相
    同，雖有可疑，惟縱令被告乙○○前開辯解不可採信，亦不
    能據以推論其確有參與本件強盜及搶奪犯行。
  (七)另被告乙○○辯稱：本件案發前約一年，我左肩曾發生車禍
    ，案發時我還裝著鐵架，根本沒有力量握機車把手，無法做
    出像鄭博忠所指犯罪行為之動作等語。經本院向被告乙○○
    就醫之博正醫院函查結果，該醫院函覆稱：乙○○於90年5
    月2 日住院手術鋼板固定，90年5 月7 日出院改為門診，90
    年5 月12日門診拆線，以後即未再回診；正常情況下，鎖骨
    骨折手術後約1 個月可開始騎車，4 個月內多可恢復以前工
    作，1 年半後多可拆鋼板等情，此有博正醫院93年12月6日
    93博人字017 號函附卷可佐（見本院卷第69頁）。本案係發
    生於92年10月10日，距被告乙○○手術後已逾2 年，被告乙
    ○○應可正常行動，所辯前揭情詞雖無可信，但亦不能執以
    推論被告乙○○確有本件強盜及搶奪犯行。
  (八)綜上所述，本件除同案被告鄭博忠之供詞外，並無其他佐證
    ，殊難以鄭博忠之供詞為唯一證據遽定被告乙○○罪名。公
    訴人所持之前開論據，均無法採為認定被告乙○○犯罪之證
    據；此外，復查無其他積極證據足資證明被告乙○○有何強
    盜及搶奪之犯行，自屬不能證明被告乙○○犯罪，應為被告
    乙○○無罪之諭知。（前述書證及被害人、證人於警詢及偵
    查中之陳述，被告於本院審理中表明同意作為證據，本院審
    酌該書面及言詞陳述作成時並無不法之情況，認為適當，依
    刑事訴訟法第159 條之5 第1 項規定，自得採為認定本案之
    證據。）
五、原審未詳為推求，遽為被告乙○○論罪科刑之判決，即有未
    恰，被告乙○○執此聲明上訴，指摘原判決不當，為有理由
    ，應由本院將原判決關於被告乙○○部分撤銷改判，並為被
    告乙○○無罪之判決。
六、同案被告鄭博忠部分，已經本院前審判處罪刑確定，不另論
    列，附此敘明。
據上論結，應依刑事訴訟法第369 條第1 項前段、第364 條、第
301 第1 項，判決如主文。
本案經檢察官陳國全到庭執行職務。
中　　華　　民　　國　　94　　年　　1 　　月　　27　　日
　　　　　　　　　  刑事第六庭審判長法　官  王憲義
                                    法　官  張盛喜
                                    法　官  范惠瑩
以上正本證明與原本無異。
檢察官如不服本判決應於收受本判決後10日內向本院提出上訴書
狀，其未敘述上訴理由者，並得於提起上訴後10日內向本院補提
理由書狀（均須按他造當事人之人數附繕本）「切勿逕送上級法
院」。
被告不得上訴。
　　　　　　　　　　　　　　　　　　書記官  魏文常
中　　華　　民　　國　　94　　年　　1 　　月　　27　　日
